【裁判字號】    88,易,1127
【裁判日期】    890525
【裁判案由】    傷害
【裁判全文】
臺灣嘉義地方法院刑事判決                        八十八年度易字第一一二七號
    公  訴  人  臺灣嘉義地方法院檢察署檢察官
    被      告  甲○○
    選任辯護人  蔡碧仲
                汪玉蓮
                吳碧娟
右列被告因傷害案件，經檢察官提起公訴（八十八年度偵字第五七六二號），本院判
決如左：
    主  文
甲○○無罪。
    理  由
一、公訴意旨略以：被告甲○○係嘉義縣竹崎鄉灣橋村三四○巷二十二號「長青安養
    中心」之看護工，負責看護重度智障患者即被害人乙○○，於民國八十七年十一
    月二十六日下午六時四十分許，因被害人欲以石頭攻擊該中心其他病患，被告竟
    基於傷害之故意，徒手毆打乙○○之左臉，致其左眼部受有五．二×三．四公分
    之挫傷瘀血，案經代行告訴人丁○○訴請偵辦，因認被告涉犯刑法第二百七十七
    條第一項傷害罪嫌等語。
二、按犯罪事實應依證據認定之，無證據不得推定其犯罪事實；次按對於現在不法之
    侵害，而出於防衛自己或他人權利之行為，不罰；不能證明被告犯罪或其行為不
    罰者，應諭知無罪之判決，刑事訴訟法第一百五十四條、刑法第二十三條、刑事
    訴訟法第三百零一條第一項分別定有明文。而防衛權並不限於為自己之權利，始
    得行使，上訴人因其母被某甲毆傷，喊叫救命，情勢緊急，遂用鐵鍬將某甲擊傷
    ，自係對於現在不法之侵害，出於防衛其母生命權之行為，最高法院二十九年上
    字第三六四號判例可資參照。
三、公訴人認被告甲○○涉有傷害罪嫌，無非以代行告訴人即被害人乙○○之姪丁○○之指訴，證人即被害人之母丙○○之證言，並有驗傷診斷書一份為其論據。訊
    據被告固坦承於右揭時地與被害人發生肢體上接觸，惟堅詞否認有何犯行，辯稱
    ：當時係被害人欲以石頭攻擊該中心其他病患，其為避免他人受到侵害，始上前
    阻止，並與被害人發生肢體接觸，縱被害人因之受有傷害，亦非出於故意等語。
四、經查：
（一）被告係於八十七年十一月二十六日下午六時四十分許，在嘉義縣竹崎鄉灣橋村
      三四○巷二十二號之「長青安養中心」，徒手毆打被害人，致其左眼部受有挫
      傷瘀血之事實，業據前開時地在場之證人即被害人之母丙○○於偵查中、本院
      審理時證述甚詳（見八十八年度偵字第五七六二號偵查卷第八頁、本院卷第二
      十九頁），核與證人即前開時地亦在場之該安養中心病患林許慎於本院審理時
      證稱曾見被告與被害人發生拉扯等情相符。而被告於八十九年五月十一日答辯
      狀亦坦承：「遂以雙手擋開乙○○之拳頭，拉扯間不小心造成乙○○臉上瘀傷
      。」（見本院卷第八十三頁），及八十九年三月二十二日本院訊問時供稱：「
      有身體接觸及互相拉扯。」（見本院卷六十九頁反面），亦與證人即事後駕車
      載送被害人至醫院驗傷之長青安養中心司機林錦清於本院審理時所證：「因為
      甲○○告訴我乙○○打人他前去阻擋，乙○○的傷是這樣造成的。」（見本院
      卷第五十四頁）之情節一致，此外，復有臺灣省立嘉義醫院驗傷診斷書一份附
      於八十八年度他字第四六六號偵查卷（第二頁）可佐，足見被告確曾與被害人
      於身體接觸拉扯之間，導致被害人受有左眼部之挫傷瘀血。被告既於該安養中
      心任職看護，為一般常人，自知與他人發生拉扯時，其腕力將致他方受有傷害
      結果，猶執意為之，行為時具傷害之故意甚為明顯，是被告所辯被害人之受傷
      ，並非其故意所致云云，與事實不符，不足採信。被告基於故意傷害被害人之
      事實，自堪認定。
（二）然則，本件傷害發生之初，係因被告為防止被害人欲以石頭攻擊該安養中心其
      他病患而起，亦經證人即案發時在場目擊之安養中心病患許林慎於本院審理時
      結證無訛（見本院卷第三十一頁反面）。而被害人患有器質性精神病，具激躁
      破壞之傾向，亦有行政院國軍退除役官兵輔導委員會灣橋榮民醫院診斷證明書
      一份附於八十八年度他字第四六六號偵查卷（第二十二頁）可查，得見被告所
      辯被害人具攻擊傾向，並非無據。再酌以被告於事發後不僅將上開致傷事實通
      知該安養中心之負責人張秀桃、司機林錦漢，甚至對於被害人家屬即代行告訴
      人丁○○亦毫不諱言，亦經證人張秀桃、林錦漢及代行告訴人丁○○於偵查中
      坦承屬實（見八十八年度他字第四六六號偵查卷第八、十五頁，本院卷第五十
      四頁），足見事發之初，被告主觀上亦認其行為具有正當性。綜上所述，被害
      人確於事發時有不法侵害他人身體之舉動，而被告身為該安養中心看護人員，
      自無容忍此等現時不法侵害結果之發生，其上前阻止，於拉扯之間導致被害人
      身體僅僅一處受有傷害，自係對於現時不法侵害，出於防衛他人權利之正當行
      為，自屬不罰，揆諸前開說明，自應為無罪判決之諭知。
據上論斷，應依刑事訴訟法第三百零一條第一項，判決如主文。
本案經檢察官林世芬到庭執行職務。
中      華      民      國    八十九    年      五      月    二十五    日
          臺灣嘉義地方法院刑事第一庭
                                          審判長  法  官  陳  清  溪
                                                  法  官  林  坤  志
                                                  法  官  張  道  周
右正本證明與原本無異。
如不服本判決，應於判決送達後十日內向本院提出上訴狀( 應附繕本 )。
中      華      民      國    八十九    年      五      月    二十五    日
                                                  書記官  鄭  昭  亮


司法院資訊處製作；財團法人民間司法改革基金會備份。
